臺灣臺中地方法院民事判決
110年度簡字第141號
原      告  劉東明  




            劉筱玫  
            劉淑真  
共      同
訴訟代理人  陳頂新律師
複代理人    陳相懿律師
            林淑婷律師
被      告  張智堯  
訴訟代理人  楊佳勲律師
上當事人間損害賠償事件，本院於民國110年12月7日言詞辯論終
結，判決如下：
    主    文
被告應給付原告劉東明新臺幣536,705元、劉筱玫新臺幣847,295
元、劉淑真新臺幣1,396,369元，及均自109年10月9日起至清償
日止，各按年息百分之5計算之利息
原告其餘之訴駁回。
訴訟費用由被告負擔百分之52，餘由原告負擔。
本判決第1項，於原告劉東明以新臺幣18萬元、原告劉筱玫以新
臺幣29萬元、原告劉淑真以新臺幣47萬元供擔保後，得假執行。
但被告如依序以新臺幣536,705元、新臺幣847,295元、新臺幣1,
396,369元預供擔保，得免為假執行。
原告其餘假執行聲請均駁回。
    事實及理由
甲、程序部分：
　　民事訴訟法第427條第2項於民國110年1月20日經總統令公布
    修正第11款，新增本於道路交通事故有所請求而涉訟之事件
    ，不問其標的金額或價額一律適用簡易程序，並自公布之日
    起算至第3日起發生效力即自110年1月22日起施行。上開修
    正條文施行後，於修正前已繫屬之事件，其法院管轄權及審
    理程序，未經終局裁判者，適用修正後之規定，曾經終局裁
    判者，則適用修正前之規定，民事訴訟法施行法亦增訂第4
    條之1之規定。從而，本件原告係因道路交通事故之損害賠
    償事件，依訴訟標的金額原應適用通常程序處理，然依修正
    後之民事訴訟法第427條第2項第11款規定，即應依簡易訴訟
    程序辦理，本件於民事訴訟法第427條第2項修正前即已繫屬
    本院，經本院於110年12月7日言詞辯論終結，於修正後尚未
    經終局裁判，依修正之民事訴訟法施行法第4條之1第1款規
    定，即應改行簡易程序，逕依簡易訴訟程序為裁判，先予敘
    明。
乙、實體部分：
壹、原告主張：
一、原告於108年4月16日晚間8時49分許，沿臺中市西屯區永福
    路由東北往西南方向行走，於永福路與福科路口直行穿越行
    人穿越道斑馬線時，適被告駕駛車號000-0000號自用小客車
    沿同區永福路由西南往東北方向行駛，於行經上開交岔路口
    時，因未注意前方車前狀況，亦未採取必要之安全措施，冒
    然向左轉入福科路，致原告閃避不及而分別遭被告所駕之上
    開自用小客車撞擊（下稱系爭事故），致劉東明受有右側肱
    骨下端閉鎖性骨折、左側眼瞼及眼周圍撕裂傷、右側手肘擦
    傷及挫傷、右側手部擦傷及挫傷、兩側性膝部擦傷及挫傷、
    左側小腿挫傷、右腳踝挫傷、左側脛骨及腓骨線性骨折、右
    肩及右踝挫傷及左膝挫傷併內側副韌帶撕裂併皺褶症候群等
    傷害(下稱系爭傷害一)；劉筱玫受有頭部外傷併輕微蜘蛛網
    膜下出血、右肩及雙膝多處擦傷、右上臂及右胸挫傷、右肩
    旋轉肌袖破裂、右肩肩關節唇破裂及右肩肩胛下肌破裂等傷
    害(下稱系爭傷害二)；劉淑真受有牙齒斷裂、骨盆骨折、左
    腕橈骨及舟狀骨骨折、左膝脛骨骨折及第壹腰椎壓迫性骨折
    等傷害(下稱系爭傷害三)。被告上揭過失傷害犯行，經臺灣
    臺中地方檢察署（下稱臺中地檢署）檢察官以108年度偵字
    第31173號聲請簡易判決處刑，本院以109年度中交簡字第89
    0號判決判處被告有期徒刑5月，得易科罰金確定。爰依民法
    第184條第1項前段、第191條之2前段、第193條第1項、第19
    5條第1項前段規定，請求被告負損害賠償責任。
二、原告請求被告賠償如下之損害：
　㈠劉東明部分
　1.醫療費用(含復健費用)240,649元。
　⒉輔助器材及醫療用品費用12,141元。
  ⒊看護費用52,800元。
　⒋租屋費用9萬元。
　⒌就醫交通費用10,800元。
　⒍眼鏡毀損重置費用21,500元。
　⒎不能工作之損失104,784元。
　⒏申請相關證明書及翻譯費用10,128元。
　⒐精神慰撫金383,532元。
　⒑以上共計926,334元。　
　㈡劉筱玫部分：
　⒈醫療費用（含復健費用）244,634元。
　⒉輔助器材及醫療用品費用5,750元。
　⒊看護費用158,400元。
　⒋租屋費用9萬元。
　⒌就醫交通費用6,600元。
　⒍物品毀損費用590元。
　⒎不能工作之損失317,184元。
　⒏申請相關證明書及翻譯費用11,125元。
　⒐精神慰撫金513,537元。 
　⒑以上共計1,347,820元。
　㈢劉淑真部分：
　⒈醫療費用（含復健費用）424,222元。
　⒉輔助器材及醫療用品費用41,964元。
　⒊看護費用465,000元。
　⒋就醫交通費用6,850元。
　⒌住院期間餐飲及停車費用9,405元。
　⒍病歷複製（影像）及證書費用2,100元。
　⒎洗頭及彈簧床費用2,100元。
　⒏不能工作之損失：198,720元。
　⒐未來修復疤痕費用3萬元。
　⒑精神慰撫金1,860,161元。
　⒒以上共計3,040,522元。
三、並聲明：㈠被告應給付劉東明926,334元，及自起訴狀繕本送
    達翌日起清償日止，按年息百分之5計算之利息。㈡被告應給
    付劉淑真1,347,820元，及自起訴狀繕本送達翌日起清償日
    止，按年息百分之5計算之利息。㈢被告應給付劉淑真3,040,
    522元，及自起訴狀繕本送達翌日起清償日止，按年息百分
    之5計算之利息。㈣原告願供擔保，請准宣告假執行。
貳、被告抗辯：
一、被告不爭執系爭事故發生之事實，惟對於原告請求之費用表
    示意見如下：
　㈠劉東明部分：
　⒈醫療費用240,649元：澄清醫院中港分院(下稱澄清中港分院)
    醫療費用72,439元，是否與系爭事故所發生之傷害有關，被
    告有爭執，且劉東明於108年5月17日起至同年11月19日間復
    健費用僅11,260元，惟108年9月16日起至109年2月17日在中
    科學善物理治療所之治療費用高達156,950元，是否與系爭
    事故有關及有無必要，被告均有爭執。
　⒉輔助器材及醫療用品費用12,141元：被告不爭執。
　⒊看護費用52,800元：劉東明所指專人照顧7日，應僅為半日看
    護，無須全日看護。休養一個月部分，則無看護之必要。
　⒋租屋費用9萬元：與系爭事故無關。
　⒌就醫交通費用10,800元：被告有爭執。待查證劉東明進行之
    治療與復健是否與系爭事故有關及有無必要後，再行確認。
　⒍眼鏡毀損重置費用21,500元：被告有爭執。侵權行為損害賠
    償僅係為回復他方損害發生前之原狀，劉東明請求新購入高
    價眼鏡費用，於法不符。
　⒎不能工作之損失104,784元：被告否認有此部分損失，且應以
    臺灣基本工資為請求依據。劉東明之國外所得收入，係不動
    產資產利得，非勞動力所得，不能作為工作損失。
　⒏精神慰撫金383,532元：依兩造社會經濟地位及劉東明所受傷
    勢，其請求顯屬過高。
　㈡劉筱玫部分：
　⒈醫療費用244,634元：澄清中港分院醫療費210,034元，及於1
    08年5月7日至11日住院5日治療之病症，是否與系爭事故所
    發生之傷害有關，被告有爭執。因系爭事故發生當日，劉淑
    真急診僅診察為右肩擦傷而無其他右肩病症。又澄清中港分
    院、中科學善物理治療所之治療費，是否與系爭事故有關及
    有無必要，被告均有爭執。
　⒉輔助器材及醫療用品費用5,750元：其中康然中醫診所內服藥
    費3,000元，該期間劉淑真尚在澄清中港分院治療中，該費
    用是否與治療系爭事故所受傷害有關，被告有爭執。其餘被
    告不爭執。
　⒊看護費用158,400元：依診斷證明書所載，並無看護之必要。
　⒋租屋費用9萬元：與系爭事故無關。
　⒌就醫交通費用6,600元：被告有爭執。待查證劉淑真進行之治
    療與復健是否與系爭事故有關及有無必要後，再行確認。
　⒍物品毀損費用590元：無法證明與系爭事故有關。
　⒎不能工作之損失317,184元：被告否認有此部分損失，且應以
    臺灣基本工資為請求依據。劉淑真之國外所得收入，係不動
    產資產利得，非勞動力所得，不能作為工作損失。
　⒏精神慰撫金513,537元：依兩造社會經濟地位及劉淑真所受傷
    勢，其請求顯屬過高。
　㈢劉淑真部分：
　⒈醫療費用424,222元：對於臺中榮民總醫院(下稱台中榮總)醫
    療費271,072元、澄清中港分院醫療費18,800元不爭執，惟
    依劉淑真之診斷證明書，僅載明宜門診複察、休養，並無復
    健治療，故澄清中港分院復健費用5,600元、中科學善物理
    治療所治療費用28,300元，被告有爭執。又劉淑真之牙齒斷
    裂，應以補牙方式即可修復，並無進行植牙手術之必要，故
    此部分掛號費200元不爭執，僅爭執88,100元之植牙治療費
    用。另劉淑真已於澄清中港分院、臺中榮總治療系爭事故所
    受傷害，其康然中醫診所之治療費用8,500元，並無必要。
　⒉輔助器材及醫療用品費用41,964元：被告不爭執。
　⒊看護費用465,000元：劉淑真住院期間全日看護，及術後需專
    人照顧3個月之半日看護，如原證43之4日全日看護部分，被
    告均不爭執，然原證42訴外人許瑞燕共計63日應僅半日看護
    ，其半日看護費用1,500元，被告不爭執。另劉淑真之配偶
    即訴外人陳崇欽之看護費328,000元，被告有爭執，其既已
    有許瑞燕擔任看護，自無須由陳崇欽擔任全日看護，且依劉
    淑真之傷害程度，亦無須全日看護之必要。又親屬看護並非
    專業看護，看護費用應以每日2,000元計算，而非每日2,400
    元。
　⒋就醫交通費用6,850元：被告有爭執。待查證劉淑真進行之治
    療與復健是否與系爭事故有關及有無必要後，再行確認。
　⒌住院期間餐飲及停車費用9,405元：劉淑真住院期間已有病房
    之餐飲費用計算在內，其另行請求並無理由且無必要。
　⒍病歷複製影像及證書費用2,100元：相關診斷書費已計算在醫
    院之醫藥費內，其另行請求並無理由且無必要。
　⒎洗頭及彈簧床費用2,100元：與系爭事故無關且無必要。
　⒏不能工作之損失198,720元：否認有此部分損失。劉淑真僅提
    出參加勞工保險證明單，仍無法證明車禍受傷前是否有工作
    及收入為何，其主張並無理由。
　⒐未來修復疤痕費用3萬元：與系爭事故無關，且無必要。
　⒑精神慰撫金1,860,161元：依兩造社會經濟地位及劉淑真所受
    傷勢，其請求顯屬過高。
二、並聲明：㈠原告之訴及假執行之聲請均駁回。㈡如受不利判決
    ，願供擔保請准宣告免為假執行。
參、得心證之理由：
一、原告主張被告於上開時、地，駕駛車牌號碼000-0000號自用
    小客車，因未注意前方車前狀況，亦未採取必要之安全措施
    ，冒然左轉，致原告閃避不及而分別遭被告所駕之上開自用
    小客車撞擊，致劉東明受有系爭害一、劉筱玫受有系爭傷害
    二、劉淑真受有系爭傷害三之事實，業據原告提出澄清中港
    分院診斷證明書、臺中榮總診斷證明書為證（見本院調解卷
    第97至105頁）。又被告上開過失行為，經臺中地檢署檢察
    官偵查後，以108年度偵字第31173號聲請簡易判決處刑，經
    本院以109年度中交簡字第890號判決判處被告犯過失傷害罪
    ，處有期徒刑5月，得易科罰金確定在案，有刑事簡易判決
    書、刑事偵審卷宗可參，且為被告所不爭執（見本院卷一第
    94頁），堪認原告前揭主張為真。
二、原告主張因系爭事故受有前揭傷害，並因該等傷害有進行後
    續復健及請求看護之必要，業經其提出上揭澄清中港分院、
    臺中榮總、中科學善物理治療所治療證明書、看護證明、純
    康牙醫診所診斷證明書為證(見調解卷第97至105、157、237
    、357至361、387至391、491、521、523頁)，而被告就原告
    因系爭事故所受傷害及程度之輕重與治療、復健均有爭執，
    且就原告受傷後是否有請求看護之必要，亦有爭執，並以前
    詞置辯。經查：
　㈠本院囑託臺中榮總鑑定原告受有上開診斷證明書所載傷害，
    與系爭事故之關聯性，及該等傷害是否有後續復健及聘請看
    護照顧之必要，及看護之期間、全日或半日，並就其中劉淑
    真受有牙齒斷裂之傷害，是否有植牙或做假牙之必要等情，
    經臺中榮總函復略以：
　⒈劉東明部分：
　　⑴劉東明受有前開傷勢有休養1個月及門診復健9個月之必要
      ，有專人照顧7日之必要且為全日照顧。
　　⑵依澄清中港分院急診病歷記載，於108年4月16日已有左小
      腿、左膝挫傷、右踝挫傷等描述。108年11月19日之診斷
      書增列項目為患者至門診追蹤時，由骨科專科醫師仔細評
      估而記錄之診斷，與上開離院診斷有相關。
　　⑶劉東明108年9月16日至109年2月17日於中科學善物理治療
      所之治療與原證5診斷證明書所載病名有關，為必要之治
      療等語（見本院卷二第37頁）。
　⒉劉筱玫部分：
　　⑴劉筱玫於澄清中港分院骨科就診並經送MRI檢查後，始發現
      右肩受創傷撞擊導致旋轉肌袖破裂、唇破裂，肩胛下肌破
      裂，此為原證6診斷證明書所載病名後續導致。
　　⑵依原證6診斷證明書所載，出院後2週有專人全日照顧之必
      要，後續須門診治療。
　　⑶劉筱玫受有上開創傷致大型旋轉肌袖破裂需進行修補手術
      。
　　⑷受有前開修補手術出院後2週有專人全日照顧必要，而後2
      個月有半日專人照顧之必要，需休養3個月、復健6個月。
　　⑸劉筱玫108年9月18日至108年10月3日於中科學善物理治療
      所之治療與原證6診斷證明書所載病名有關，為必要之治
      療等語（見本院卷二第38頁）。
　⒊劉淑真部分：
　　⑴依當時醫療水準，劉淑真有必要進行原證7診斷證明書所載
      手術。
　　⑵承⑴所述，依當時醫療水準，劉淑真需於手術後4個月有專
      人全日照顧之必要，需休養6個月。
　　⑶承⑴所述，劉淑真於原證32診斷證明書所載109年5月12日就
      診，所接受之手術，術後有需進行復健治療之必要。
　　⑷承⑶所述，依當時醫療水準，需於術後門診複查。
　　⑸根據劉淑真108年4月17日會診之病歷紀錄，左上正中門齒
      有斷裂現象且齒髓神經暴露，下唇瘀血，當時處置為左上
      正中門齒覆髓處理，並因此牙後續可能有進行根管治療之
      可能性，建議預約牙科門診追蹤。110年10月20日於牙科
      門診鑑定時，此牙已被拔除並完成單顆植牙治療。
　　⑹根據美燕牙醫診所附病歷，劉淑真於108年5月27日因牙齒
      斷裂至牙根部位，遂予以拔除，但因未拍根尖片及無臨床
      照片佐證，無法判定是否一定得拔除。
　　⑺根據卷載資料，無法判定此牙齒斷裂之狀況是否能透過補
      牙修補，但若此牙因斷裂至牙根深處，則預後不佳，須予
      以拔除。考量劉淑真年齡當時54歲，且鄰牙揭為完整健康
      齒列之狀況，植牙治療也是適當選項等語（見本院卷二第
      39、40頁），有臺中榮總上開函文及鑑定書4份在卷可稽
      。
　㈡基於上開鑑定結果，原告因系爭事故分別受有原證5、6、7診
    斷證明書所載傷勢，且確實因各該傷勢分別有各診斷證明書
    所載後續實施手術之必要，及有臺中榮總鑑定書所載接受後
    續門診追蹤治療、復健時程、專人照顧全日或半日、休養日
    數等之必要。其中劉淑真牙齒斷裂部分，雖依卷內卷證尚無
    法判斷是否得以補牙修補，但考量其年齡及鄰牙揭為完整健
    康齒列之狀況，植牙治療亦為適當選擇。足見原告所受前開
    傷害、後續手術及植牙治療確與系爭事故相關，即被告駕車
    肇事之過失行為與原告所受之損害間，具有相當因果關係，
    原告就此部分損害自得請求被告負侵權行為損害賠償責任甚
    明。被告否認原告此部分損害與系爭事故之關聯性，洵無可
    採。
三、按「因故意、過失不法侵害他人之權利者，負損害賠償責任
    。」、「汽車、機車或其他非依軌道行駛之動力車輛，在使
    用中加損害於他人者，駕駛人應賠償因此所生之損害。」民
    法第184條第1項前段、第191條之2分別定有明文。本件被告
    行車未遵守交通規則而過失傷害人之行為，致原告受到前述
    傷害，被告之過失行為與原告之受傷具有因果關係，被告就
    侵權行為應對原告負擔損害賠償責任。又「不法侵害他人之
    身體或健康者，對於被害人因此喪失或減少勞動能力或增加
    生活上之需要時，應負損害賠償責任。」「不法侵害他人之
    身體、健康、名譽、自由、信用、隱私、貞操，或不法侵害
    其他人格法益而情節重大者，被害人雖非財產上之損害，亦
    得請求賠償相當之金額。」民法第193條第1項、第195條第1
    項前段別定有明文。又當事人已證明受有損害而不能證明其
    數額或證明顯有重大困難者，法院應審酌一切情況，依所得
    心證定其數額。民事訴訟法第222條第2項定有明文。爰就兩
    造爭執之項目、金額，審酌如下：
　㈠劉東明部分：
　⒈醫療費用（含復健費用）部分：
　　劉東明受有系爭傷害一，自108年4月16日起至同年9月16日
    止，支出醫療費用72,439元；自108年5月17日起至同年11月
    19日止，支出復健門診費用11,260元；自108年9月16日起至
    109年2月17日止，至中科學善物理治療所進行物理治療共36
    次，支出治療費用156,950元，共計240,649元，已據其提出
    澄清中港分院診斷證明書、中科學善物理治療所治療證明書
    、醫療費用收據為憑（見調解卷第97、117至153、157至213
    頁），核屬相符，且經臺中榮總鑑定結果，其復健有其必要
    性，業如上述，此部分請求，即屬有據。
　⒉輔助器材及醫療用品費用部分：
　　劉東明因受系爭傷害一而購買相關之護套、護踝、生理食鹽
    水、紗布、透氣膠帶、棉棒、碘酒、酒精、濕紙巾、繃帶、
    貼布等輔助器材及醫療用品，核與其所受傷害之患部護理具
    有關聯性，另於中醫診所看診而服用中藥及敷貼藥布、藥膏
    等，於後續復健療程亦有必要性，共計支出12,141元，有其
    提出之相關收據及發票為證（見調解卷第215至235頁），且
    為被告所不爭執，此部分請求，應予准許。
  ⒊看護費用部分：
　　劉東明主張因系爭傷害一，期間須專人照顧，並舉診斷證明
    書為佐，依卷附澄清中港分院診斷證明書（見調解卷第97頁
    ）所載，其於108年4月16日至急診就醫縫合傷口，108年4月
    20日至同年11月19日門診就診，共計門診8次，專人照顧約7
    日，宜休養1個月及門診復健約9個月等語，此為被告所否認
    ，台中榮總亦為同一認定（見本院卷二第37頁），審酌劉東
    明所受傷害非輕，其中並有骨折之症狀，衡情應會造成日常
    生活起居之困難及不便，故有請求看護之必要。又劉東明自
    108年4月17日起至同年5月24日止共計37日，由其友人即訴
    外人吳惠美擔任看護，有其所提看護證明可證（見調解卷第
    237頁），而目前中部地區全日看護費用約為2,000元至2,40
    0元，為本院職權所知，以劉東明所受前開傷害部位及種類
    複雜，看護照料之困難度顯然非易，本院認劉東明請求看護
    費用以每日2,400元、半日1,200元計算，尚屬適當，是劉東
    明請求7日之全日看護費用、1個月之半日看護費用共52,800
    元【計算式：2,400×7＋(1,200×30)＝52,800），應予准許。
　⒋租屋費用部分：
　　劉東明主張其於87年移民至紐西蘭，系爭事故前返臺探親卻
    遭車禍，因而滯留臺灣治療及復健，遂於108年10月21日起
    至109年4月20日止就近租屋6個月，每月租金15,000元，共
    計9萬元等情，業據其提出護照影本及房屋租賃契約書（見
    調解卷第239至249頁），然此為被告所否認。審酌劉東明於
    國內現有住處，該住處位於台中市南屯區，有戶籍謄本附卷
    (見本院卷二第73頁)可稽，距澄清中港分院等醫療院所不遠
    ，並無另行租屋必要，其此部分請求，難認有據。
　⒌就醫交通費用部分：
　　劉東明主張其自上開租屋處搭乘計程車至澄清中港分院、中
    科學善物理治療所，以單趟100元計算，來回共計108趟，共
    計10,800元等語。經查，劉東明於108年4月16日至澄清中港
    分院急診科就診；同年4月20日、5月1日、5月6日、5月16日
    、5月17日、6月6日、9月5日、9月12日、9月16日、11月19
    日至同院骨科就診，共計11次；又於108年5月17日、5月27
    日、5月28日、5月31日、6月3日、6月6日、8月8日、9月2日
    、9月5日、9月12日至同院復健科就診，共計10次，有澄清
    中港分院門診收據可稽（見調解卷第117至155頁）；復於10
    8年9月16日起至109年2月17日止，至中科學善物理治療所治
    療，共計36次，有該所治療證明書、治療費用收據可憑（見
    調解卷第157至213頁）。其中劉東明於108年5月17日、9月5
    日、9月12日同時在澄清中港分院骨科、復健科就診，應屬
    同次前往，其搭乘計程車日數應扣除3日即來回6次，故劉東
    明自上開租屋處搭乘計程車至澄清中港分院、中科學善物理
    治療所之來回次數為108次【計算式：（11＋10－3＋36）×2＝10
    8】。又劉東明自居處搭乘計程車至澄清中港分院計程車車
    資約175元；至中科學善物理治療所計程車車資約135元，有
    依職權網路查詢之173一起省查詢結果附卷可稽，（見本卷
    二第80至81頁），劉東明主張以每次100元計算之，自屬可
    採。綜上，劉東明自上開居處搭乘計程車至澄清中港分院、
    中科學善物理治療所，以單趟100元計算，來回共計108次，
    其請求10,800元，即屬有據。
　⒍眼鏡毀損重置費用部分：
　　劉東明主張其所配戴眼鏡在系爭事故中毀損而請求賠償，被
    告則抗辯其購置高價眼鏡並非回復損害發生前之原狀云云。
    查劉東明因系爭事故受有左側眼瞼及眼周圍撕裂傷之部分傷
    害，業如前述，參酌其提出之眼鏡照片，左眼鏡框及鏡架歪
    斜、左眼鏡片遺缺，有照片可憑（見本院卷一第114頁），
    是其主張其所有之眼鏡遭被告毀損，自屬可採。又劉東明因
    無法提出遭毀損之眼鏡當初購買之相關憑證，以供查證、計
    算折舊，其受損時價值難定，本院斟酌其提出之108年4月25
    日主恩鐘錶眼鏡名店免用統一發票為證（見調解卷第255頁
    ），其配鏡日期與系爭事故日期相近，復無證據證明上開毀
    損眼鏡係車禍前新配，且依其年紀，視力均已呈現穩定，並
    無時時更換眼鏡必要，復觀之卷附毀損眼鏡，應已使用一段
    時間，取其折衷認已使用至少2年6月以上，計算其折舊後，
    應認以5,403元【第一年為13,567元(計算式：21,500X(1-36
    9/1000)，第二年為8,561元(計算式：13,567X(1-369/1000)
    ，第二年六月為5,403元(計算式：8,561X(1-369/1000)X1/2
    )為適當。
　⒎不能工作之損失部分：
　　按被害人因身體健康被侵害而喪失勞動能力所受之損害，其
    金額應就被害人受侵害前之健康狀況、教育程度、專門技能
    、社會經驗等方面酌定，尚不能以一時一地之工作收入為準
    ，應依其年齡、能力，在通常情形下，其每月可獲得薪資定
    之。而按工資由勞雇雙方議定之，但不得低於基本工資，勞
    動基準法第21條第1項定有明文。查依劉東明之年齡、能力
    、技能、社會經驗等觀之，在通常情形下，其從事勞動工作
    每月可能之收入，至少應不低於基本工資。依卷附澄清中港
    分院診斷證明書所載，其於108年4月16日至急診就醫縫合傷
    口，108年4月20日至同年11月19日門診就診，共計門診8次
    ，專人照顧約7日，宜休養1個月及門診復健約9個月（見調
    解卷第97頁），亦經臺中榮總鑑定明確（見本院卷二第37頁
    ），足認其受專人照顧7日及休養1個月之期間，共計37日不
    能工作。又劉東明主張不能工作之損失應以其移居之紐西蘭
    當地最低工資計算，此為被告所否認，惟查，劉東明持有紐
    西蘭護照（見調解卷第239頁），與其配偶即劉淑真持有紐
    西蘭當地之不動產及收入所得，有其所提出之紐西蘭財產所
    得、房地產證明、駐奧克蘭臺北經濟文化辦事處證明書之簽
    證、紐西蘭內政部認證書、翻譯本在卷可參（見本院卷一第
    120至126、128至129、156至228頁），可見劉東明在紐西蘭
    確實擁有不動產及收入所得，則其因系爭事故所致不能工作
    之損失，自應以當時紐西蘭之基本工資計算。再查，系爭事
    故發生於000年0月00日，紐西蘭於108年4月1日起法定最低
    工資為每小時17.7紐元，依臺灣銀行108年4月至5月之紐元
    兌臺幣匯率介於19.89至21.41之間，有三立新聞台網頁、臺
    灣銀行歷史本行營業時間牌告匯率網站查詢附卷可參（見調
    解卷第257頁、本院卷二第76至79頁），以系爭事故發生時
    紐西蘭法定最低工資每小時17.7紐元、平均匯率20、每日工
    時8小時、不能工作37日計算，故劉東明不能工作之損失為1
    04,784元（計算式：17.7×20×8×37＝104,784），即屬有據。
　⒏申請相關證明書及翻譯費用部分：
　　劉東明為提起本訴訟，分別向駐奧克蘭臺北經濟文化辦事處
    、紐西蘭政府申請開立上開證明書、認證書，因而支出相關
    證書費506.4紐元，係證明劉東明在紐西蘭當地有資產及收
    入之用，核有必要，已據其提出相關收據為憑（見本院卷二
    第17至18頁），而依其於110年3月至4月間聲請上開證明書
    之紐元兌臺幣匯率，介於19.42至20.95之間，以平均匯率20
    換算，劉東明得請求相關證明書費10,128元。
　⒐精神慰撫金部分：
　　劉東明於系爭傷害一，核其程度及範圍非輕，精神上自受有
    相當之痛苦，其請求被告賠償其所受非財產上之損害即精神
    慰撫金，應屬有據。而精神慰撫金數額之酌定，應斟酌加害
    行為、兩造之身分、地位、家庭經濟能力，暨其所受痛苦之
    程度等一切情狀。本院審酌兩造自承學經歷、車禍情節、治
    療時間，及其等身分、地位與經濟情況，認劉東明請求賠償
    383,532元，尚屬偏高，應予酌減至10萬元為適當，故其於
    此範圍內之慰撫金請求，尚屬適當，應予准許；逾此範圍之
    請求，即不相當，不應准許。
　⒑綜上，劉東明得請求被告賠償之金額為536,705元【計算式：
    240,649元＋12,141元＋52,800元＋10,800元＋5,403元＋104,784
    元＋10,128元＋10萬元=536,705元】。　
　㈡劉筱玫部分：
　⒈醫療費用（含復健費用）部分：
　　劉筱玫受有系爭傷害二，自108年4月16日起至同年10月17日
    止，支出醫療費用210,034元；自108年5月27日起至同年9月
    12日止，支出復健門診費用28,550元；自108年9月18日起至
    同年10月3日止，至中科學善物理治療所進行物理治療共4次
    ，支出治療費用6,050元，業據其提出澄清中港分院診斷證
    明書、醫療費用收據為憑（見調解卷第99、101、267至343
    頁），然被告否認該治療及復健與系爭事故相關。經查，劉
    筱玫於上揭期間至澄清中港分院治療，其中於108年5月13日
    、5月17日係在該院婦產科就診（見調解卷第285、287頁）
    ，惟參照劉筱玫所受上開傷害，並無與婦產科相關之患症，
    且劉筱玫亦未提出證據證明其因系爭事故有至婦產科就診之
    必要，是此部分門診治療費710元與系爭事故並無因果關係
    ，應予扣除，其餘費用，則與上開傷害核屬相符，復經臺中
    榮總鑑定結果，其復健有其必要性，業如上述，故劉筱玫支
    出之醫療費用為209,324元、復健門診費用28,550元、物理
    治療費用6,050元，共計243,924元，此部分請求應予准許，
    逾此範圍之請求，不應准許。
　⒉輔助器材及醫療用品費用部分：
　　劉筱玫因受系爭傷害二而購買毛巾、生理食鹽水、彈性小腿
    襪等輔助器材及醫療用品，核與其所受傷害之患部護理具有
    關聯性。被告雖否認劉筱玫真在康然中醫診所之中藥與系爭
    事故具有因果關係，惟衡酌中醫療法本具有調養身體之功效
    ，此為一般醫療常識，觀諸劉筱玫所受上揭傷害非輕，其於
    醫院門診治療期間另前往中醫診所加強治療，亦屬合理，故
    劉筱玫於康然中醫診所看診之內服藥費，及在東興中醫診所
    看診之藥布、藥膏等，於後續復健療程亦有必要性。是劉筱
    玫此部分共計支出5,750元，固其提出之相關收據及發票為
    證（見調解卷第345至355頁），惟部分發票未載明其品項合
    計966元(見調解卷第345、347頁)，難認該部分支出有其必
    要，是劉筱玫請求被告賠償4,784元(計算式：5,750-966=4,
    784)，亦應准許。
　⒊看護費用部分：
　　劉筱玫主張因系爭傷害二，期間須專人照顧，並舉診斷證明
    書為佐，依卷附澄清中港分院診斷證明書（見調解卷第99、
    101頁）所載，其於108年4月16日由救護車送至急診就醫入
    院，於同年月18日出院，合計住院3日。宜休養2週。住院期
    間及出院後2週需專人照顧。又因上述疾病於108年5月7日入
    院，接受右肩關節鏡旋轉肌袖、關節唇、肩胛下肌修補手術
    治療，於108年5月11日出院，共住院5日，住院期間及出院
    後2週需專人全日照護，之後2個月需半日專人照護，右上肢
    需休養3個月，門診復健需6個月等語，此為被告所否認，然
    經本院囑託臺中榮總鑑定結果，認劉曉玫受有前開傷勢，包
    含後續手術，各於出院後2週均有專人全日照顧之必要，其
    後2個月並有半日專人照顧之必要等語（見本院卷二第38頁
    ），審酌劉筱玫所受傷害非輕，除有頭部外傷併輕微蜘蛛網
    膜下出血，右側上肢及下肢並有多處擦挫傷、肌肉及關節破
    裂等症狀，衡情應會造成日常生活起居之困難及不便，故有
    請求看護之必要。又劉筱玫於108年4月16日至5月2日、同年
    5月7日至25日止共計36日之全日（住院及出院後2週）；於1
    08年5月26日至同年7月26日止共計60日，均由其親戚即訴外
    人劉素琴擔任看護，有其所提看護證明可證（見調解卷第35
    7至361頁），而目前中部地區全日看護費用約為2,000元至2
    ,400元，業如前述，以劉筱玫所受前開傷害部位及程度，看
    護照料之困難度顯然非易，本院認劉筱玫請求看護費用以每
    日2,400元、半日1,200元計算，尚屬適當，是劉淑真請求36
    日之全日看護費用、2個月之半日看護費用共158,400元（計
    算式：2,400×36＋1,200×60＝158,400），應予准許。
　⒋租屋費用部分：
　　劉筱玫主張其於82年移民至紐西蘭，系爭事故前返臺探親卻
    遭車禍，因而滯留臺灣治療及復健，遂於治療期間租屋6個
    月，計支出9萬元等語云云。惟本院審酌劉筱玫與劉東明為
    夫妻關係，在台居處為台中市○○區○○路○段000號10樓之2，
    有戶籍謄本在卷可按(本院卷二第73頁)，距離其治療之醫療
    院所不遠，並無另行租屋必要，其此部分請求，屬無據。。
　⒌就醫交通費用部分：
　　劉筱玫主張其自上開租屋處搭乘計程車至澄清中港分院、中
    科學善物理治療所，以單趟100元計算，來回共計33趟，共
    計6,600元等語。經查，劉淑真於108年4月16日、4月20日、
    4月23日、4月30日、5月3日、5月6日、5月7日、5月17日、5
    月27日、6月6日、6月12日、6月14日、6月18日、7月3日、7
    月8日、7月11日、7月17日、9月16日、10月17日分別至澄清
    中港分院急診外科、神經外科、骨科、放射線科就診，共計
    19次；又於108年5月27日、5月28日、6月3日、6月11日、6
    月12日、6月13日、6月18日、6月19日、6月20日、6月24日
    、6月27日、7月1日、7月4日、7月10日、7月12日、7月16日
    、7月18日、7月26日、7月29日、8月1日、8月5日、8月8日
    、8月13日、8月15日、8月19日、8月22日、8月29日、9月2
    日、9月12日至同院復健科就診，共計29次，有澄清中港分
    院門診收據可稽（見調解卷第267至283、289至339頁）；復
    於108年9月18日、9月25日、9月30日、10月3日至中科學善
    物理治療所治療，共計4次，有該所治療費用收據可憑（見
    調解卷第341、343頁）。其中108年4月20日、5月6日、5月1
    7日、6月6日、9月16日、5月27日、5月28日 6月3日、8月8
    日、9月2日、9月12日，9月18日等就診或復健係與劉東明同
    日，衡情應係夫妻同時搭乘計程車前往，該等日期應予扣除
    12日即來回24次。又劉筱玫於108年6月12日、6月18日同時
    在同院骨科、復健科就診，應屬同次前往，其搭乘計程車日
    數應扣除2日即來回4次。再者，依其診斷證明書所載，劉淑
    真於108年4月16日系爭事故當日，係由救護車送至急診就醫
    （見調解卷第99頁），是該日之乘車日數即來回2次亦應扣
    除。故劉筱玫自上開居處搭乘計程車至澄清中港分院、中科
    學善物理治療所之來回次數為74次【計算式：（19＋29+4-12
    －2－1）×2＝74】。又劉筱玫自居處搭乘計程車至澄清中港分
    院計程車車資約175元；至中科學善物理治療所計程車車資
    約135元，已如前述，劉筱玫主張以每次100元計算之，自屬
    可採。綜上，劉筱玫自上開居處搭乘計程車至澄清中港分院
    、中科學善物理治療所，以單趟100元計算，來回共計74次
    ，為7,400元，其僅請求6,600元，應予准許。
　⒍物品毀損費用部分：
　　劉筱玫主張其系爭事故前甫至全聯福利中心購買日常用品，
    因遭被告撞擊而毀損，被告亦應賠償，被告則抗辯無法證明
    與系爭事故有關云云。惟查，被告所駕駛肇事車輛之右側車
    身下方柏油路面處，有散落物，且自該物噴濺出白色液體並
    有漫延留出之殘跡，參諸劉淑真在系爭事故前購買鮮奶、煉
    乳、麵粉、白胡椒鹽及木瓜等物品，與現場照片物品特徵相
    符，有消費明細、現場照片在卷可稽（見調解卷第385頁、
    本院卷一第116至117頁），堪認劉筱玫主張甫購買之上開物
    品，因系爭事故而毀損，應屬有據，其請求物品毀損費用59
    0元，即有理由。
　⒎不能工作之損失部分：
　　按被害人因身體健康被侵害而喪失勞動能力所受之損害，其
    金額應就被害人受侵害前之健康狀況、教育程度、專門技能
    、社會經驗等方面酌定，尚不能以一時一地之工作收入為準
    ，應依其年齡、能力，在通常情形下，其每月可獲得薪資定
    之。而按工資由勞雇雙方議定之，但不得低於基本工資，勞
    動基準法第21條第1項定有明文。查依劉筱玫之年齡、能力
    、技能、社會經驗等觀之，在通常情形下，其從事勞動工作
    每月可能之收入，至少應不低於基本工資。依卷附澄清中港
    分院診斷證明書所載，其於108年4月16日至急診就醫入院，
    於同年月18日出院，宜休養2週，住院期間及出院後2週需專
    人照顧；於108年5月7日入院接受後續修補手術，於同年月1
    1日出院，住院期間及出院後2週需專人全日照護，之後2個
    月需半日專人照護，右上肢需休養3個月，門診復健需6個月
    等語（見調解卷第97頁），亦經臺中榮總鑑定明確（見本院
    卷二第38頁），惟劉筱玫並未就其中「右上肢需休養3個月
    ，門診復健需6個月」部分，舉證證明有何影響致不能工作
    之虞，此部分期間尚難計入不能工作之損失日數，是劉筱玫
    本件不能工作之日數應為108年4月16日起住院3日，加計出
    院後休養之2週、同年5月7日起住院5日、出院後需專人全日
    照護之2週，之後需半日專人照護之2個月，共計96日（計算
    式：3＋14＋5＋14＋60＝96）。又劉筱玫主張不能工作之損失應
    以其移居之紐西蘭當地最低工資計算，此為被告所否認，惟
    查，劉筱玫持有紐西蘭護照（見調解卷第365頁），與其配
    偶即劉東明持有紐西蘭當地之不動產及收入所得，有其所提
    出之紐西蘭財產所得、房地產證明、駐奧克蘭臺北經濟文化
    辦事處證明書之簽證、紐西蘭內政部認證書、翻譯本在卷可
    參（見本院卷一第120至126、128至129、156至228頁），可
    見劉筱玫在紐西蘭確實擁有不動產及收入所得，則其因系爭
    事故所致不能工作之損失，自應以當時紐西蘭之基本工資計
    算。再查，系爭事故發生於000年0月00日，紐西蘭於108年4
    月1日起法定最低工資為每小時17.7紐元，依臺灣銀行108年
    4月至5月之紐元兌臺幣匯率介於19.89至21.41之間，已如前
    述，以系爭事故發生時紐西蘭法定最低工資每小時17.7紐元
    、平均匯率20、每日工時8小時、不能工作96日計算，故劉
    筱玫不能工作之損失為271,872元（計算式：17.7×20×8×96＝
    271,872），此部分請求，即屬有據，逾此範圍部分，不應
    准許。
　⒏申請相關證明書及翻譯費用部分：
　　劉筱玫為提起本訴訟，分別向駐奧克蘭臺北經濟文化辦事處
    、紐西蘭政府申請開立上開證明書、認證書，因而支出紐西
    蘭政府相關證書費101.25紐元，及本國公證費、翻譯費、認
    證費各2,250元、5,650元、1,200元，係證明劉筱玫在紐西
    蘭當地有資產及收入之用，核有必要，已據其提出相關收據
    為憑（見本院卷二第15至17頁），而依其於110年3月至4月
    間聲請上開證明書之紐元兌臺幣匯率，介於19.42至20.95之
    間，以平均匯率20換算，劉筱玫得請求相關證明書及翻譯費
    用11,125元（計算式：101.25×20＋2,250＋5,650＋1,200＝11,1
    25）。
　⒐精神慰撫金部分：
　　劉筱玫於系爭事故受有前述傷害，核其程度及範圍非輕，精
    神上自受有相當之痛苦，其請求被告賠償其所受非財產上之
    損害即精神慰撫金，應屬有據。而精神慰撫金數額之酌定，
    應斟酌加害行為、兩造之身分、地位、家庭經濟能力，暨其
    所受痛苦之程度等一切情狀。本院審酌兩造自陳之學歷、經
    歷、車禍經過、治療期間、身分、地位與經濟情況，認劉筱
    玫請求賠償513,537元，尚屬偏高，應予酌減至15萬元相當
    ，故其於此範圍內之慰撫金請求，尚屬適當，應予准許；逾
    此範圍之請求，即不相當，不應准許。
　⒑綜上，劉筱玫得請求被告賠償之金額為847,295元【計算式：
    243,924元＋4,784元＋158,400元＋6,600元＋590元＋271,872元＋
    11,125元＋15萬元=847,295元】。
　㈢劉淑真部分：
　⒈醫療費用（含復健費用）部分：
　　劉淑真受有系爭傷害三，自108年4月16日起至109年7月30日
    止，在臺中榮總支出醫療費用271,072元；自108年4月29日
    起至同年10月17日止，在澄清中港分院支出醫療費用18,800
    元；自108年10月7日起至同年12月23日止，支出復健門診費
    用5,600元；自108年10月27日起至同年12月25日止，在中科
    學善物理治療所支出治療費用28,300元；於108年5月22日、
    5月27日，在美燕牙醫診所支出掛號費用200元；於108年9月
    30日、109年5月7日，在淳康牙醫診所支出醫療費用88,100
    元；於108年4月24日、7月12日、9月10日，在康然中醫診所
    支出醫療費用8,500元；自109年9月15日起至同年12月2日止
    ，在建安復健科診所支出復健費用3,650元，共計424,222元
    ，已據其提出臺中榮總、澄清中港分院、淳康牙醫診所診斷
    證明書、中科學善物理治療所治療證明書、醫療費用收據為
    憑（見調解卷第103、105、387至505頁、本院卷一第37至45
    頁），核屬相符，且經臺中榮總鑑定結果，其後續手術及復
    健有其必要性，植牙治療亦為適當選項，業如前述，此部分
    請求，即屬有據。
　⒉輔助器材及醫療用品費用部分：
　　劉淑真因受上開傷害而購買相關之洗澡便盆椅、輪椅、棉棒
    、紗布、通氣膠帶、繃帶、白藥水等輔助器材及醫療用品，
    核與其所受傷害之患部護理具有關聯性，共計支出41,366元
    ，有其提出之相關收據及發票為證（見調解卷第507至519頁
    、本院卷一第46至47頁反面），且為被告所不爭執。惟查，
    其中於108年4月20日所消費之咖啡105元、鮮乳及飯糰71元
    ，難認與劉淑真所受傷害之醫療護理相關，應予扣除，是原
    告請求輔助器材及醫療用品費用41,190元，應予准許，逾此
    部分之請求，不應准許。
　⒊看護費用部分：
　⑴劉淑真主張因系爭事故受傷，期間須專人照顧，並舉診斷證
    明書為佐，依卷附臺中榮總、澄清中港分院診斷證明書（見
    調解卷第103、105、387至391頁）所載，其於108年4月16日
    至急診併留院觀察，於同年月18日住院，同年月19日接受左
    腕橈骨及舟狀骨骨折鋼板鋼釘固定手術及腰椎骨泥灌注手術
    ，於同年月21日接受左膝脛骨鋼板固定手術，於同年月29日
    出院，手術後需專人照護3個月、受傷後需專人照護4個月，
    嗣其又於實施上揭手術後之108年4月29日住院共5日，復於1
    09年5月12日住院接受上開鋼板鋼釘移除手術，於同年月14
    日出院，建議復健治療，另於109年5月31日住院接受左膝傷
    口清創手術，於同年6月17日出院等語，且經本院囑託臺中
    榮總鑑定結果，認劉淑真有必要進行上開手術，且於手術後
    4個月有專人全日照顧之必要，需休養6個月，及有進行復健
    治療之必要等語（見本院卷二第39頁），審酌劉淑真所受傷
    害非輕，身體並有多處骨折症狀，衡情應會造成日常生活起
    居之困難及不便，故有請求看護之必要。
　⑵又劉淑真自108年4月29日起至同年5月3日止；自108年5月6日
    起至同年7月31日止，分別聘請訴外人林慧英、許瑞燕擔任
    看護，共計支出85,800元，有其所提看護證明、收據、網路
    ATM交易通知可證（見調解卷第521、525至547頁）。劉淑真
    另主張其於108年4月16日起至同年8月31日止由其配偶陳崇
    欽擔任看護共137日；於109年5月12日起至同年月14日止、
    同年5月31日起至同年6月17日止，由其女兒陳冠妤擔任全日
    看護共21日，應以每日2,400元計算看護費，此為被告否認
    。按親屬代為照顧被害人之起居，固係基於親情，但親屬看
    護所付出之勞力並非不能評價為金錢，雖因二者身分關係而
    免除被害人之支付義務，惟此種基於身分關係之恩惠，自不
    能加惠於加害人。故由親屬看護時雖無現實看護費之支付，
    仍應認被害人受有相當於看護費之損害，得請求賠償，始符
    公平原則（最高法院94年台上字第1543號判決參照）。是原
    告由家人看護部分，依法亦可請求。再者，目前中部地區全
    日看護費用約為2,000元至2,400元，業如前述，以劉淑真所
    受前開傷害部位及種類複雜，看護照料之困難度顯然非易，
    本院認劉淑真請求親屬看護費用以每日2,400元、半日1,200
    元計算，尚屬適當。
　⑶另查，劉淑真自108年4月29日起至同年5月3日止；自108年5
    月6日起至同年7月31日止，分別聘請林慧英、許瑞燕擔任看
    護，與其上開主張於108年4月16日起至同年8月31日止由陳
    崇欽擔任看護之時間重疊，然劉淑真並未舉證證明其在該重
    疊時間內有同時需要2位看護之必要，是其由陳崇欽擔任看
    護期間之日數，應扣除林慧英、許瑞燕擔任看護之日數，則
    依劉淑真所提收據之服務班數欄及網路ATM交易通知郵件摘
    要欄（見調解卷第525至547頁），應扣除92日。是劉淑真請
    求由陳崇欽擔任45日（137－92＝45）全日看護費用、由陳冠
    妤擔任21日全日看護費用，應予准許。
　⑷綜上，劉淑真得請求看護費用共計244,200元（計算式：一般
    看護85,800元＋親屬看護66日×2,400元＝244,200元），逾此
    部分請求，即無理由。
　⒋就醫交通費用部分：
　　劉淑真主張其因系爭事故需經常至醫院、診所回診、復健及
    進行物理治療，自108年8月13日起至109年2月12日止，共計
    6,850元，並提出計程車乘車證明為憑（見調解卷第549至56
    3頁、本院卷一第50至53頁反面），惟經本院核算結果，其
    計程車資總計應為6,865元，其僅請求6,850元，應予准許。
　⒌住院期間餐飲及停車費用部分：
　　劉淑真主張其因系爭事故住院，其家人須在醫院照顧及探望
    ，因而請求住院期間支出之餐飲費及停車費共計9,405元，
    被告則抗辯劉淑真住院期間已有病房之餐飲費用計算在內，
    其另行請求並無理由且無必要等語。本院審酌餐飲費之支出
    為常人本應自行處理之費用，不因照顧住院家人之需而有額
    外花費之必要，是原告此部分請求即無理由。另劉淑真請求
    家人之停車費部分，並非劉淑真本人因系爭事故所生之費用
    ，與系爭事故並無因果關係，此部分請求亦無理由。
　⒍病歷複製（影像）及證書費用部分：
　　按診斷書費用如係被害人為證明損害發生及其範圍所必要之
    費用，應納為損害之一部分，得請求加害人賠償（最高法院
    91年度台上字第1610號判決意旨參照）。本件劉淑真請求病
    歷複製（影像）及證書費用2,100元，揆諸上開說明，應予
    准許。
　⒎洗頭及彈簧床費用部分：
　　劉淑真主張因系爭事故受傷，無法自行洗頭，故支出洗頭費
    用1,500元，另為方便其配偶陳崇欽在病房內照顧，購買彈
    簧床費用為600元，並提出收據為憑（見調解卷第601至605
    頁）。核其所提收據，劉淑真於108年4月21日、4月24日、4
    月29日、109年6月1日至13日等共6次之洗頭時間，及於108
    年5月8日購買彈床時間，與其前開住院期間接近，有其必要
    性，應予准許。至其購買彈簧床部分，衡情醫院對陪病者均
    提供簡易床使用，其此部分請求屬無據，是劉淑真得請求洗
    頭共計1,500元。
　⒏不能工作之損失部分：
　　劉淑真於108年4月16日至同年5月3日因手術而住院，手術後
    需休養6個月，嗣於109年5月12日至14日、同年月31日至同
    年6月17日再因手術而住院等情，有臺中榮總、澄清中港分
    院診斷證明書及鑑定書附卷可稽（見調解卷第103、105、38
    7至391頁、本院卷二第39頁），是劉淑真因系爭事故致不能
    工作共計219日，相當於7.3個月。又劉淑真自104年4月13日
    起在臺中市殯禮服務業職業工會參加勞工保險從事殯葬相關
    行業，固據提出勞工保險證明單可證（見調解卷第607頁）
    ，依其投保薪資每月27,600元，惟勞保投保薪資未必為每月
    可得薪資，而依其現年為56歲，仍有工作能力，認應以最低
    工資計算其可得收入，而依網路查詢所得，108年最低工資
    為23,100元、109年度為23,800元，有網路查詢之基本工資
    之訂定及調整在卷可稽(見本院卷二第82至83頁)，是計算其
    於108年所得損失為150,920元(計算式：23,100X6又16/30=1
    50,920)、108年所得損失為25,387元 (計算式：23,800X32/
    30=25,387)，合計劉淑真得請求不能工作之損失為176,307
    元(計算式：150,920+25,387=176,307=)，逾此部分請求，
    即屬無據。
　⒐未來修復疤痕費用部分：
　　劉淑真主張因系爭事故受有左側脛骨骨折多次開刀，故有美
    容疤痕修復之必要，故請求未來修復疤痕費用3萬元云云，
    此為被告所否認。按有損害始有賠償，如無損害自無賠償責
    任。經查，劉淑真所提診斷證明書固載明其受有前揭傷害，
    但其並未提出業已進行疤痕修復之證據，尚難認定有其必要
    ，此部分請求，難認有據。
　⒑精神慰撫金部分：
　　劉淑真於系爭事故受有前述傷害，核其程度及範圍非輕，精
    神上自受有相當之痛苦，其請求被告賠償其所受非財產上之
    損害即精神慰撫金，應屬有據。而精神慰撫金數額之酌定，
    應斟酌加害行為、兩造之身分、地位、家庭經濟能力，暨其
    所受痛苦之程度等一切情狀。本院審酌兩造自陳學歷、經歷
    、身分、地位、車禍經過、治療期間與經濟情況，認劉淑真
    請求賠償1,860,161元，尚屬偏高，應予酌減至50萬元相當
    ，故其於此範圍內之慰撫金請求，尚屬適當，應予准許；逾
    此範圍之請求，即不相當，不應准許。
　⒒綜上，劉淑真得請求被告賠償之金額為1,396,369元【計算式
    ：424,222元＋41,190元＋244,420元＋6,850元＋2,100元＋1,500
    ＋176,307元＋50萬元=1,396,369元】。
四、末按給付有確定期限者，債務人自期限屆滿時起，負遲延責
    任。給付無確定期限者，債務人於債權人得請求給付時，經
    其催告而未為給付，自受催告時起，負遲延責任。其經債權
    人起訴而送達訴狀，或依督促程式送達支付命令，或為其他
    相類之行為者，與催告有同一之效力。民法第229條第1項、
    第2項定有明文。又遲延之債務，以支付金錢為標的者，債
    權人得請求依法定利率計算之遲延利息。但約定利率較高者
    ，仍從其約定利率。應付利息之債務，其利率未經約定，亦
    無法律可據者，週年利率為5％，民法第233條第1項、第203
    條亦有明文。本件原告對被告之債權，核屬無確定期限之給
    付，既經原告起訴而於109年10月8日送達訴狀，有送達證書
    可憑（見調解卷第615頁），被告迄未給付，當應負遲延責
    任。是原告請求自民事起訴狀繕本送達被告翌日即109年10
    月9日起，按年息百分之5計算之法定遲延利息，核無不合。
五、綜上所述，原告依侵權行為之法律關係，請求被告給付劉東
    明536,705元、給付劉淑真847,295元、給付劉淑真1,396,36
    9元，及均自109年10月9日起至清償日止，各按年息百分之5
    計算之利息，為有理由，應予准許。至逾上開範圍之請求，
    則無理由，不應准許。
六、本件兩造分別請求供擔保分別准予宣告假執行及免為假執行
    之宣告，就原告勝訴及被告敗訴部分，均核無不合，爰酌定
    相當金額，分別准許之。至原告敗訴部分，其假執行聲請失
    所依據，併予駁回。
七、本件事證已臻明確，兩造其餘攻擊防禦方法及所提證據資料
    ，核與本判決所得心證及結果均不生影響，毋庸逐一論述，
    併此敘明。
肆、據上論結，原告之訴為一部有理由、一部無理由，依民事訴
    訟法第79條、第390條第2項、第392條，判決如主文。
中　　華　　民　　國　　110 　年　　12　　月　　28　　日
                  民事第六庭    法  官  陳學德
正本係照原本作成。                                     
如對本判決上訴，須於判決送達後20日內向本院提出上訴狀。如
委任律師提起上訴者，應一併繳納上訴審裁判費。
中　　華　　民　　國　　110 　年　　12　　月　　28　　日
                                書記官  巫偉凱